臺灣臺南地方法院民事裁定
                                  110年度消債更字第230號
聲  請  人
即  債務人  林志明  





上列當事人因消費者債務清理事件聲請更生，本院裁定如下：
    主  文
債務人甲○○自民國110年9月14日17時起開始更生程序；並命司法
事務官進行本件更生程序。
    理  由
一、按債務人不能清償債務或有不能清償之虞，且無擔保或無優
    先權之債務總額未逾新臺幣（下同）12,000,000元者，於法
    院裁定開始清算程序或宣告破產前，得向法院聲請更生。債
    務人對於金融機構負債務者，在聲請更生或清算前，應向最
    大債權金融機構請求協商債務清償方案，或向其住、居所地
    之法院或鄉、鎮、市、區調解委員會聲請債務清理之調解；
    協商或調解成立者，債務人不得聲請更生或清算，但因不可
    歸責於己之事由，致履行有困難者，不在此限。消費者債務
    清理條例第3條、第42條第1項、第151條第1項、第7項分別
    定有明文。而所謂「不可歸責於己之事由」，係指金融機構
    所定之協商條件過苛，致債務人於清償協商金額後，即無法
    維持其基本生活，或債務人於履行協商條件期間，因非自願
    性失業、工作能力減損、減薪或其他非於協商成立時所能預
    期之事由，而致收入減少，或因扶養人數增加、債務人或其
    家人傷病或其他非於協商成立時所能預期之事由，而致支出
    增加等情事；所謂「履行有困難」，係指以債務人之收入扣
    除自己及依法應受其扶養者所必要生活費用之數額後，仍不
    足以清償協商條件所定之數額，始足當之，以衡平債權人及
    債務人間之權益，並符合憲法第15條所定保障人民生存權之
    意旨。又法院開始更生程序之裁定，應載明其年、月、日、
    時，並即時發生效力；法院裁定開始更生或清算程序後，得
    命司法事務官進行更生或清算程序，必要時得選任律師、會
    計師或其他適當之自然人或法人一人為監督人或管理。消費
    者債務清理條例第45條第1項、第16條第1項亦分別定有明文
    。
二、本件聲請意旨略以：
  ㈠聲請人即債務人甲○○於民國96年9月退伍後，於96年10月中任
    職於矜貴企業行，平均每月薪資約為17,280元，除此薪資收
    入外，名下尚有郵局存款5元、國泰人壽保險股份有限公司
    （下稱國泰人壽保險公司）、新光人壽保險股份有限公司（
    下稱新光人壽保險公司）之保單各1紙，然累積債務總金額
    已達1,460,875元，均為無擔保或無優先權之債務，債務人
    有不能清償債務之情事，前於95年8月間依消費者債務清理
    條例第151條第1項規定與債權人日盛國際商業銀行股份有限
    公司（下稱日盛銀行）等金融機構成立協商，雙方就無擔保
    債務約定「自95年9月起，分120期、利率3.88%，每期繳款1
    6,862元，依各債權銀行債權金額比例清償各項債務，至全
    部債務清償為止」之還款方案清償債務。詎債務人退伍後與
    友人投資生意，債務人將全數積蓄投入後，友人卻失聯，債
    務人覓得矜貴企業行之薪資收入不到20,000元，扣除95年當
    時個人基本生活費用11,052元後，實無法繳納上開協商還款
    金額，故而不得已於97年1月間毀諾。
  ㈡嗣債務人於109年2月間前往耀鎂企業社任職，平均每月薪資
    約為24,000元，於109年10月間再次提出財產及收入狀況說
    明書、債權人清冊及債務人清冊，以書面向本院聲請債務清
    理之調解，請求與最大債權金融機構即日盛銀行共同協商債
    務清償方案，而日盛銀行雖提供「以債權金額1,331,140元
    、分180期、利率0%、月繳7,396元」之還款方案，然債務人
    每月薪資收入扣除個人基本生活費用22,813元、扶養2名未
    成年子女林００、林△△費用分別為6,016元、4,766元後，實已
    無法負擔債權銀行所提供之還款方案，以致調解不成立，且
    其無擔保或無優先權之債務總額未逾1,200萬元，復未經法
    院裁定開始清算程序或宣告破產，爰依上開規定，提出前置
    調解不成立證明書、財產及收入狀況說明書、債權人清冊、
    債務人清冊，聲請更生等語。
三、經查：
  ㈠債務人主張之上開事實，業據其提出債權人清冊、債務人清
    冊、債務人之財產及收入狀況說明書、財團法人金融聯合徵
    信中心查詢當事人綜合信用報告回覆書、財政部臺灣省南區
    國稅局107、108年度綜合所得稅各類所得資料清單暨全國財
    產稅總歸戶財產查詢清單、勞工保險被保險人投保資料表（
    明細）、在職證明書、、郵局存摺、中華民國人壽保險商業
    同業公會保險業通報作業資訊統資料查詢結果表暨回覆書、
    保單解約試算查詢為證，並經本院依職權調取債務人之勞、
    健保資料、電子稅務閘門財產所得調件明細表等文件，互核
    相符，堪信債務人之主張為真實。
  ㈡惟債務人於聲請本件更生程序前即95年間曾依消費者債務清
    理條例第151條第1項之規定，與日盛銀行等債權金融機構就
    無擔保債務成立債務協商清償方案，雙方約定自95年9月起
    ，分120期、利率3.88%，每期繳款16,862元，依各債權銀行
    債權金額比例清償各項債務，至全部債務清償為止，而債務
    人自95年9月10日起繳款數期後即自97年1月8日起毀諾未再
    繳款等情，業經本院依職權函詢日盛銀行確認無訛，有日盛
    銀行110年8月11日民事陳報狀檢附之協議書、無擔保債務明
    細表、停復催資料維護等在卷可稽，足認債務人於聲請開始
    更生程序前曾與各債權人踐行前置協商程序成立而毀諾。從
    而，債務人既曾與日盛銀行等債權金融機構就無擔保債務達
    成協商後毀諾，且迄今尚未清償完畢，則其向本院聲請更生
    程序，本院自應審酌債務人是否符合「不可歸責於己致履行
    顯有困難之事由」之要件：
    ⒈債務人主張其於95年9月退伍後與友人投資生意，其將全數
      積蓄投入後，友人卻失聯，嗣債務人於96年10月始覓得矜
      貴企業行之工作，月薪為17,280元等情，業據其提出切結
      書、勞工保險被保險人投保資料表（明細）為憑，復經本
      院依職權調取債務人之勞保資料核閱無訛，堪認為真實。
    ⒉本院審酌債務人平均每月收入為17,280元；而債務人既已
      負債沉重，自不能與一般通常之人之生活水平同為要求，
      應依行政院衛生福利部所公告95年臺南市每人每月最低生
      活費用每人每月為9,210元核算其每月之生活費用為宜，
      逾此範圍不予計入，則債務人每月薪資收入為17,280元扣
      除其最低生活費9,210元後，僅餘8,070元，已不足支付其
      之前與日盛銀行等債權金融機構就無擔保債務成立協商所
      約定每月應償還之16,862元，是債務人主張其係因不可歸
      責於己之事由致履行上開協議顯有重大困難，堪予採信。
  ㈢又債務人於109年10月間就無擔保債務再以書面向本院聲請債
    務清理之調解，惟因債務人無法負擔日盛世華銀行所提供之
    「以債權金額1,331,140元、分180期、利率0%、月繳7,396
    元」之還款方案，而調解不成立等情，業據債務人提出109
    年11月19日前置調解不成立證明書為證，復經本院依職權調
    取本院109年度南司消債調第636號卷宗及函詢日盛銀行查明
    無訛，並有日盛銀行110年8月11日民事陳報狀檢附前置調解
    機制協議書（金融機構無擔保債權）、前置調解金融機構無
    擔保債務還款分配表等在卷可稽，足認債務人確已與最大債
    權銀行踐行前置調解而不成立。
  ㈣債務人主張其現任職於耀鎂企業社，平均每月薪資約為24,00
    0元等語，並提出耀鎂企業社出具之在職證明書、自110年1
    月起至110年6月止之薪資明細表為憑，是債務人平均每月薪
    資約為24,000元，堪予認定。
  ㈤本院審酌債務人每月平均收入為24,000元，需扶養2名未成年
    子女林００、林△△，有債務人檢附之戶籍謄本在卷可參。而債
    務人既已負債沉重，自不能與一般通常之人之生活水平同為
    要求，依消費者債務清理條例第64條之2第1項規定，債務人
    生活必要費用應以最近一年衛生福利部或直轄市政府所公告
    當地區每人每月最低生活費1.2倍定之，即以衛生福利部公
    告110年臺南市每人每月最低生活費用每人每月13,304元之1
    .2倍即15,965元核算其每月之生活費用為宜，逾此範圍不予
    計入。另債務人之未成年子女林００、林△△之扶養費用，依債
    務人所提之財產及收入狀況說明書載列，債務人每月支出林
    ００、林△△扶養費用分別為6,016元、4,766元，因該等扶養費
    用之金額亦均未逾上開臺南市110年度每人每月最低生活費1
    5,965元（參酌消費者債務清理條例第64條之2第2項之規定
    ），再由債務人與其配偶林鉫芯共同分擔後之每月7,983元
    、6,733元（林△△需扣除每月領得之補助2,500元）為低，亦
    堪認為合理。準此計算，債務人每月收入24,000元扣除其最
    低生活費15,965元、未成年子女林００、林△△之扶養費用分別
    為6,016元、4,766元後，已無剩餘，顯無法負擔最大債權人
    日盛銀行所能提供予債務人之最優惠債務清償方案即每月應
    償還約7,396元之債務清償方案，是債務人確已達不能清償
    債務或有不能清償之虞之程度。
四、綜上所述，依債務人之收入財產及必要生活支出之情形，已
    達不能清償債務或有不能清償之虞之程度，而債務人僅係一
    般消費者，未曾從事營業，其無擔保或無優先權之債務未逾
    1,200萬元，之前雖曾與各債權銀行達成協議，但因不可歸
    責於己之事由，致履行上開協議顯有重大困難，嗣債務人復
    向本院聲請債務清理之調解，請求與最大債權金融機構日盛
    銀行協商債務清償方案，惟調解不成立，且未經法院裁定開
    始清算程序或宣告破產，又查無消費者債務清理條例第6條
    第3項、第8條或第46條各款所定駁回更生聲請之事由存在，
    則債務人聲請更生，應屬有據，爰裁定如主文所示。
中　　華　　民　　國　　110 　年　　9 　　月　　14　　日
                  民事第二庭  法  官  洪碧雀
以上正本證明與原本無異。
本裁定不得抗告。
本裁定已於110年9月14日17時公告。
中　　華　　民　　國　　110 　年　　9 　　月　　14　　日
                              書記官  林政良